臺灣高等法院臺中分院刑事裁定　　　　 100年度聲再字第49號
再審聲請人
即受判決人　林和明
上列聲請人因偽造文書等案件，對於本院96年度上更(一)字第275
號中華民國98年7月8日確定判決（原審案號：臺灣臺中地方法院
92年度訴字第928號；起訴案號：臺灣臺中地方法院檢察署90年
度偵字第14411號），聲請再審，本院裁定如下：
    主  文
再審之聲請駁回。
    理  由
一、按聲請再審之客體，限於實體之確定判決；倘屬程序上之判
    決，因不具實體之確定力，縱經判決確定，仍不得作為聲請
    再審之客體；而得否作為聲請再審之客體，又屬首應調查、
    審認之事項，必也於聲請再審之確定判決，得作為聲請再審
    客體之條件下，始可進而為其他程序及實體上審查，最高法
    院88年度台抗字第444號、89年度台抗字第40號裁定意旨可
    資參照。查本件再審聲請人林和明（下稱聲請人）因偽造文
    書等案件，為臺灣臺中地方法院實體判決有罪後，聲請人不
    服上訴本院，由本院以96年度上更(一)字第275號將原判決撤
    銷，仍為實體有罪之判決，嗣聲請人不服再向最高法院提起
    上訴，最高法院則於民國98年11月19日以98年度台上字第68
    37號以其上訴違背法律上之程式，從程序上駁回上訴確定在
    案，此有前開各該判決書影本及臺灣高等法院被告前案紀錄
    表在卷可稽，是聲請人本件聲請再審之對象，應為本院96年
    度上更(一)字第275號實體確定判決，合先敘明。
二、聲請意旨略以：原確定判決認定聲請人未於88年11月1日
    、89年2月28日、89年3月26日、89年7月22日召開派下員會
    議，惟聲請人當時委任之王炳輝律師、林松虎律師於93年11
    月29日提出第三審上訴理由狀就有呈送證物亦即大宗函件彙
    計郵資單一份；且聲請人在本院更一審審理時，當時所委任
    之吳莉鴦律師於97年6月27日審理時稱：「如果被告林和明
    不是合法的管理員的話，為何他們要罷免被告，我們今天提
    出的書狀內有載明附表編號三也有開會通知，附表編號四的
    部分也有寄出，寄發的人數是77份，所以應該有開會（庭呈
    大宗函件匯寄郵寄單執據原本，與上訴理由三狀所附之影本
    核對無誤後，將原本、影本交檢察官與告訴代理人閱覽後，
    原本發還）。」法官問：「對原本與影本相符有無意見？」
    檢察官答：「此部分沒有意見。」告訴人林有全在場也沒有
    意見，可證原確定判決認定之事實，顯有錯誤，構成刑事訴
    訟法第420條第1項第6款之再審事由。聲請人於99年10月
    間就原確定判決分別向監察院陳情及最高法院檢察署提起非
    常上訴，最高法院檢察署調卷審核後，認為原確定判決認定
    聲請人與林丙木共謀偽造文書顯有未合，此為事實審法院認
    定事實之違誤，應提起再審救濟；而監察院經函囑法務部說
    明原確定判決有無違誤之情形，亦業經法務部於100年1月17
    日以法檢字第1000001030號函回覆，其中第2段並說明：經
    查本案自檢察官起訴，經第一審、上訴審、更(一)審至最高
    法院判決迄未發現陳訴人曾提出寄送會議通知大宗函件彙計
    郵資單，資以證明確有召開該次大會等情，業經核閱，是該
    部分所指，即非事實。綜上足認聲請人確無本件偽造文書及
    侵占之犯行，原確定判決認事用法顯有違誤，前揭各該最高
    法院檢察署及法務部函覆監察院等函文，確為所發現確實之
    新證據，足以動搖原確定判決，爰檢呈相關事證依法提起再
    審，以資救濟云云。
三、按刑事訴訟法第420條第1項第6款規定有罪之判決確定後，
    因發現確實之新證據，足認受有罪判決之人應受無罪、免訴
    、免刑或輕於原判決所認罪名之判決者，得聲請再審。又所
    謂「發現確實新證據」，係指該證據於事實審法院判決前已
    經存在，為法院、當事人所不知，不及調查斟酌，至其後始
    行發見，且就證據本身形式上觀察，固不以絕對不須經過調
    查程序為條件，但必須顯然可認為足以動搖原有罪確定判決
    ，而為受判決人無罪、免訴、免刑或輕於原判決所認罪名之
    判決者為限。故受理聲請再審之最後事實審法院，應就聲請
    再審理由之所謂「新證據」，是否具備事實審判決前已經存
    在，為法院、當事人所不知，事後方行發見之「嶄新性」，
    及顯然可認足以動搖原有罪確定判決，應為無罪、免訴、免
    刑或輕於原判決罪名之「顯然性」二要件，加以審查，為判
    斷應否准予開始再審之準據（最高法院85年度台抗字第308
    號、93年度台抗字第98號判決意旨參照）。
四、本院查：
  (一)聲請人上開聲請意旨部分雖主張其在本案先後所委任之辯
    護人業分別於93年11月29日向本院提出第三審「刑事上訴理
    由狀」時及97年6月27日本院更一審行準備程序時即有檢呈
    證物即「大宗函件彙計郵資單」，作為證明聲請人確有於88
    年11月1日、89年2月28日、89年3月26日及89年7月22日召開
    派下員會議之證據，並提出第NO000494號（因聲請人所附影
    本其上日期印文部分模糊，故日期不詳）、第000130號（日
    期為89年3月2日）大宗函件彙計郵資單影本2紙為佐（見本
    院卷第11、14頁），據此指摘原確定判決對是項證據未詳為
    審酌，即率爾認定聲請人並未於前揭各該期日召開派下員會
    議，原確定判決此部分所認事實顯有錯誤云云。惟查聲請人
    此部分意旨提出之所謂新證據亦即「大宗函件彙計郵資單」
    ，至多僅能證明聲請人曾有於各該「大宗函件彙計郵資單」
    上所載期日至郵局寄發郵件之事實，尚無法證明聲請人在當
    時是寄發何種內容之郵件以及係向何人所寄發等節，是此項
    證據顯與原確定判決認定聲請人未於88年11月1日、89年2月
    28日、89年3月26日及89年7月22日召開派下員會議部分之犯
    罪事實並不具直接關聯性；況且，該等證據縱使涉及聲請人
    究否有無於88年11月1日、89年2月28日、89年3月26日及89
    年7月22日召開派下員會議之事實認定，亦須經過相當之調
    查程序，始能判斷是否足以動搖原確定判決，則該等證據固
    未經原確定判決審酌，然就該等證據本身形式上觀察，因仍
    不足以動搖原確定判決，而為聲請人無罪、免訴、免刑或輕
    於原判決所認罪名之判決，依上開說明，核非刑事訴訟法第
    420條第1項第6款所謂新證據，自無再審之理由。
  (二)次查聲請人本案經本院以96年度上更(一)字第275號為實體有
    罪判決後，聲請人不服上訴最高法院，經最高法院於98年11
    月19日以98年度台上字第6837號以其上訴違背法律上之程式
    ，從程序上駁回上訴確定在案，是本件原確定判決之判決確
    定日期為98年11月19日。茲聲請人上開聲請意旨部分所舉
    「最高法院檢察署函【發文字號：台華字第0980018532號、
    發文日期因聲請人所附影本其上字體模糊而不詳，但觀諸該
    函說明欄首段已載明『一、復台端98年12月23日刑事聲請提
    起非常上訴狀』一情，可知該函發文日期當係在98年12月23
    日之後】」（見本院卷第17至18頁）、「監察院函【發文字
    號：院台業貳字第10001007550號、發文日期：100年1月26
    日】」（見本院卷第19頁）及「法務部函【發文字號：法檢
    字第1000001030號、發文日期：100年1月17日】」（見本院
    卷第20至22頁）等所謂新證據，均為原確定判決後始另行作
    成之文書，而非於原審法院判決前已經存在，為法院及當事
    人所不知，不及調查斟酌，至其後始行發現之證據資料，核
    非屬「新證據」至明；況且，聲請人此部分所提出之前揭各
    該函文，乃係各該機關依據各自法定職權就聲請人所請而為
    之個案處理及回覆，其中內容或有表示相關法律見解，但法
    院尚不受其拘束，是各該函文本身並非證據，自不得據之作
    為原確定判決之新證據，是聲請人執此聲請再審，同無理由
    。又，揆諸上揭最高法院檢察署函【發文字號：台華字第09
    80018532號】說明欄三、其中乃記載「…至原審認定台端與
    林丙木共同謀議，卻未就二人何時、何地謀議，及謀議內容
    如何加以論述，固屬未洽…」一情（見本院卷第18頁），尚
    非如聲請人此部分聲請意旨所指「最高法院檢察署調卷審核
    後，認為原確定判決認定聲請人與林丙木共謀偽造文書顯有
    未合，此為事實審法院認定事實之違誤，應提起再審救濟」
    之情形；另上揭法務部函【發文字號：法檢字第1000001030
    號】說明欄二、(二)其中乃記載「…經查本案自檢察官起訴
    、經第一審、上訴審、更一審至最高法院判決，迄未發現陳
    訴人曾提出寄送會議通知之『大宗函件彙計郵資單』，資以
    證明確有召開各該大會等情，業經核閱各該起訴、判決書類
    ，查明並無斯項陳訴人提證之記載無訛，是該部分所指，即
    非事實…」一情（見本院卷第21頁），亦非如聲請人此部分
    聲請意旨所指「經查本案自檢察官起訴，經第一審、上訴審
    、更(一)審至最高法院判決迄未發現陳訴人曾提出寄送會議
    通知大宗函件彙計郵資單，資以證明確有召開該次大會等情
    ，業經核閱，是該部分所指，即非事實」之情形，聲請人若
    非故意曲解，亦屬嚴重誤解上揭各該函文實質內容並為錯誤
    引用，尤有未洽，併此敘明。
  (三)綜上，聲請人本件聲請再審意旨所列各項均非刑事訴訟法第
    420條第1項第6款所謂「確實之新證據」，皆無再審理由，
    所為再審之聲請，為無理由，應予駁回。
據上論斷，應依刑事訴訟法第434條第1項，裁定如主文。
中    華    民    國   100    年    4     月    12    日
            刑事第九庭    審判長法  官  江  德  千
                                法  官  賴  妙  雲
                                法  官  陳  宏  卿
以上正本證明與原本無異。
如不服本裁定，應於裁定送達後5日內向本院提出抗告書狀(須附
繕本)。
                                書記官  林  振  甫
中    華    民    國   100    年    4     月    12    日